臺灣高雄地方法院交通事件裁定　　　 100年度交聲字第1409號
原處分機關　交通部公路總局高雄區監理所
代　表　人　劉育麟
異　議　人
即受處分人　方劍秋
上列異議人即受處分人因違反道路交通管理處罰條例事件，對於
交通部公路總局高雄區監理所中華民國100 年6 月1 日所為之裁
決處分（原處分案號：高監營裁字第裁80-B00000000號），聲明
異議，本院裁定如下：
    主  文
異議駁回。
    理  由
一、原處分意旨係以：異議人即受處分人方劍秋（下稱異議人）
    於民國100 年1 月18日23時40分許，駕駛車牌號碼993-QQ號
    營業遊覽大客車，在高雄市○○區○○路二段與大同街口，
    因有「違反道路交通安全規則肇事致人死亡」之違規行為，
    為高雄市政府警察局交通警察大隊員警掣單舉發（舉發違反
    道路交通管理事件通知單《下稱舉發通知單》案號：高市警
    交字第B00000000 號；違反道路交通管理處罰條例第40條第
    2 款規定之超速部分，另以高市警交字第B00000000 號舉發
    通知單舉發），嗣經原處分機關即交通部公路總局高雄區監
    理所以其違規事證明確，依道路交通管理處罰條例第61條第
    1 項第4 款及第67條第3 項之規定（原處分漏載），裁處異
    議人吊銷駕駛執照，1 年內不得考領駕駛執照。
二、聲明異議意旨略以：異議人於本件車禍縱使有減速慢行之義
    務，但對方酒駕（酒精濃度高達1.0 mg/l以上）突然迴車衝
    至伊車頭前，致伊反應時間僅1 秒，即使未超速亦反應不及
    ，故不能避免此車禍之發生。本件超速違規係一般交通違規
    ，非車禍之主要肇因。異議人對於超速之罰款已繳納，但異
    議人持有之駕駛執照為職業聯結車駕照，伊發生車禍時係駕
    駛大客車，伊認為應吊銷伊之大客車駕照，而非將聯結車駕
    照一併吊銷，為此聲明異議，請求撤銷原處分等語。
三、按行車速度，依速限標誌或標線之規定；汽車行駛時，駕駛
    人應注意車前狀況，並隨時採取必要之安全措施，道路交通
    安全規則第93條第1 項、第94條第3 項定有明文。次按汽車
    駕駛人，駕駛汽車有違反道路交通安全規則，因而肇事致人
    死亡者，吊銷其駕駛執照；汽車駕駛人，曾依本條例其他各
    條規定吊銷駕駛執照者，1 年內不得考領駕駛執照，道路交
    通管理處罰條例第61條第1 項第4 款前段、第67條第3 項亦
    有明文。
四、經查：
  (一)異議人於100 年1 月18日23時40分許，駕駛車牌號碼993-QQ
    號營業大客車，沿高雄市○○區○○路一段由南往北方向行
    駛，行經該路段與大同街口時，本應注意該路段之行車速限
    不得超過每小時60公里，且應注意車前狀況，並隨時採取必
    要之安全措施，而依當時天氣晴、夜間有照明、柏油路面乾
    燥無缺陷、無障礙物、視距良好，又無不能注意之情形，竟
    疏未注意及此，貿然以時速約70公里之車速超速駛入該交岔
    路口，適有飲用酒類已達無法安全駕駛動力交通工具程度之
    被害人山彩君騎乘車牌號碼NF5-063 號機車搭載被害人伍金
    鐘，沿高雄市○○區○○路一段由北往南方向行駛，行經該
    交岔路口，疏未注意異議人之來車即貿然迴轉光明路一段由
    南往北行駛，異議人所駕駛之營業大客車煞車不及，撞擊被
    害人山彩君所騎乘之上開機車右側車身，被害人山彩君、伍
    金鐘當場人車倒地，隨即被異議人所駕駛之上開營業大客車
    輾壓及拖行約37.4公尺，致被害人山彩君受有頭顱肢體多處
    骨折及顱內損傷出血；被害人伍金鐘受有顱內出血之傷害，
    雖經送醫急救，惟因嚴重顱內出血，被害人山彩君、伍金鐘
    分別於同年1 月19日凌晨0 時24分、0 時2 分不治死亡之事
    實，為異議人所不爭執，且經本院依職權調取異議人所涉刑
    事案件之本院100 年度審交訴字第161 號案卷核閱屬實，並
    有高雄市政府警察局交通大隊林園分隊道路交通事故現場圖
    、高雄市政府警察局林園分局調查報告（一）、（二）各1
    紙、100 年1 月19日異議人警詢筆錄1 份、高雄市政府警察
    局交通大隊第六中隊林園分隊酒精濃度測定值1 紙、高雄市
    警察局交通大隊林園分隊囑託醫院實施血液中酒精濃度檢驗
    報告2 紙、瑞生醫院診斷證明書、高雄市立小港醫院（委託
    高雄醫學院經營）疑非病死病歷摘要報告表、高雄市警察局
    交通大隊林園分隊行車紀錄紙黏貼紀錄表各1 紙、道路交通
    事故照片18張在卷可稽。依道路交通事故調查報告表（一）
    所載，上開路段之行車速限為時速60公里（見本院卷第22頁
    ），異議人於警詢時自陳當時車速約70公里（見本院卷第25
    頁），已超速行駛，且未注意車前狀況，因而過失致被害人
    2 人死亡，其違反道路交通安全規則肇事致人死亡之違規行
    為，堪以認定。被害人山彩君雖有酒精濃度過量及迴車前未
    注意來車之違規行為，對本件車禍發生與有過失，然不影響
    異議人之行政法上責任。
  (二)異議人固以前揭情詞置辯，惟按道路交通管理處罰條例第68
    條第1 項於94年12月14日修正前原規定：「汽車駕駛人，因
    違反本條例及道路交通安全規則之規定，受吊扣或吊銷駕駛
    執照處分時，吊扣或吊銷其持有各級車類之駕駛執照」；修
    正後之道路交通管理處罰條例第68條第1 項則規定：「汽車
    駕駛人，因違反本條例及道路交通安全規則之規定，受吊銷
    駕駛執照處分時，吊銷其持有各級車類之駕駛執照」；其原
    提案修正條文為：「汽、機車駕駛人，因違反本條例及道路
    交通安全規則之規定，受吊扣或吊銷駕駛執照處分時，吊扣
    或吊銷其違法或違規當時所駕駛車輛之駕駛執照」；其立法
    理由略以：「原條文將違法或違規駕駛人所持有各級車類之
    駕駛執照一併吊扣或吊銷，失之過酷，影響人民工作及生活
    甚鉅，爰修正之」等語，有道路交通管理處罰條例第68條審
    查報告可資查考（見立法院公報第94卷第70期第135 頁至13
    8 頁）。是綜觀前開法條及修法說明，通過之修正條文既未
    將該條全數刪除，而僅係將道路交通管理處罰條例第68條原
    有條文中之「吊扣或」3 字刪除，故受「吊扣」駕駛執照處
    分時，固不再吊扣其持有各級車類之駕駛執照，然於受「吊
    銷」駕駛執照處分時，仍應吊銷其持有各級車類之駕駛執照
    至為明確。故異議人確有違反道路交通安全規則肇事致人死
    亡之違規行為，原處分機關依道路交通管理處罰條例第61條
    第1 項第4 款及第67條第3 項等規定，裁處吊銷其所持有各
    級駕駛執照及1 年內不得考領駕駛執照之處分，乃依現行道
    路交通管理處罰條例第68條第1 項規定所為，行政機關並無
    任何行政裁量或選擇之權限。是以，原處分機關對於異議人
    裁處吊銷其駕駛執照，且1 年內不得再考領駕駛執照之處分
    ，係符合法治國家依法行政之原則，法院無權為撤銷改罰之
    決定。
五、從而，異議人於前揭時、地，確有駕駛大客車，因超速行駛
    及未注意車前狀況，而違反道路交通安全規則肇事致人死亡
    之違規行為，應堪認定。原處分機關依道路交通管理處罰條
    例第61條第1 項第4 款及第67條第3 項規定，裁處異議人吊
    銷駕駛執照，1 年內不得考領駕駛執照，於法並無違誤或不
    當之處。本件異議為無理由，應予駁回。
六、據上論斷，依道路交通事件處理辦法第18條，裁定如主文。
中    華    民    國  100     年    11    月    30    日
                    交通法庭    法  官  曾鈴
以上正本證明與原本無異。
如不服本裁定，應於收受送達後5 日內向本院提出抗告狀。
中    華    民    國   100    年    12    月    1     日
                                書記官  李月君